臺灣臺北地方法院民事判決　　　　　　　93年度訴字第3324號
原　　　告　甲○○
訴訟代理人　吳旭洲律師
　　　　　　吳宗輝律師
　　　　　　江倍銓律師
被　　　告　億朋企業有限公司
法定代理人　乙○○
訴訟代理人　林耀泉律師
　　　　　　王嘉斌律師
上列當事人間請求返還不當得利等事件，本院於中華民國九十四
年三月八日言詞辯論終結，判決如下：
    主    文
原告之訴及假執行之聲請均駁回。
訴訟費用由原告負擔。
    事實及理由
一、按訴狀送達後，原告不得將原訴變更或追加他訴。但有下列
    各款情形之一者，不在此限：：：：二請求之基礎事實同一
    者。：：：七不甚礙被告之防禦及訴訟之終結者。民事訴訟
    法第255條第1項第2、7款定有明文。查，本件原告起訴原主
    張基於不當得利及無因管理之法律關係請求被返還款項，嗣
    於起訴後訴訟繫屬中之民國91年10月28日具狀主張另亦得基
    於委任關係請求被告返還同一款項（見本院卷一第142頁）
    ，核其請求均為基於其擔任被告億朋企業有限公司經理之職
    ，而為被告億朋企業有限公司處理事務之支出得否請求被告
    公司返還之同一基礎事實，且不甚礙被告之防禦及訴訟之終
    結，依上開規定，不受不得於起訴後追加他訴之限制，合先
    敘明。
二、原告主張：其與被告億朋企業有限公司（下稱億朋公司）之
    法定代理人乙○○係夫妻，並擔任被告億朋公司經理之職，
    惟近年來因乙○○長期居住中國大陸，對被告億朋公司之事
    務均未聞問，其為使被告億朋公司能正常運作並照顧員工之
    基本生活，乃於92年7月4日以被告億朋公司原始存留印鑑向
    訴外人彰化商業銀行股份有限公司松山分行（下稱彰銀松山
    分行）提領被告億朋公司所寄存之存款美金60,000元，用以
    支付被告億朋公司相關之人事費、辦公費及業務費，其金額
    共達新台幣（下同）1,160,508元，另有關被告億朋公司管
    理費及資遣費等費用共698,336元，共計1,858,844元。詎被
    告億朋公司之負責人乙○○事後竟以被告億朋公司業於92年
    6 月30日已變更印鑑為由，否認其向彰銀松山分行提領存款
    對被告億朋公司生清償效力，彰銀松山分行因此向其訴請返
    還前述60,000元美金，並獲勝訴判決確定。惟按有關被告億
    朋公司所需之業務及人事費用本即應由被告億朋公司負責，
    其向彰銀松山分行提領被告億朋公司所有之前開金額乃為支
    付被告億朋公司所需，今因被告億朋公司負責人否認，致彰
    銀松山分行對其訴請返還該筆款項，而其雖係被告億朋公司
    之經理，然為被告億朋公司支付員工薪水及日常應繳付費用
    ，並非屬於委任範圍，故關於此項費用，其自得本於無因管
    理及不當得利之規定，請求被告億朋公司如數返還（支付）
    上開金額。退步言之，如因其與被告億朋公司間有經理之委
    任關係，則依民法第546條之規定，其亦得請求被告億朋公
    司償還其為被告億朋公司所支出之前述費用等語。並聲明：
    (一)被告應給付原告1,858,844元，及自起訴狀繕本送達翌日
    （即九十三年八月五日）起至清償日止按年息5%計算之利息
    。(二)願供擔保請准宣告假執行。
三、被告則以：原告所盜領之美金60,000元並未用於伊公司之各
    項支出，依原告所提出之各項支出單據，其支出全係以新台
    幣為支付工具，其若真係將該60,000元美金用於伊公司之支
    出，理應將該美金兌換成新台幣，方能支付伊公司之支出，
    然卻未見原告提出任何之單據，以證明其已將該美金兌換成
    新台幣，顯見該美金原告並未用於伊公司之任何支出，反而
    係侵吞入己，自行花用完畢。且原告所提出單據不合理之處
    甚多，伊否認其中金額1,660,309元部分，原告其餘請求合
    計198,535元部分，伊不爭執。惟原告以侵占伊公司財產之
    意圖，於91年8月19日、91年12月17日及92年5月29日陸續佯
    稱伊公司名義填寫匯款單匯款30萬元、15萬元及2,133,59 1
    元（總計2,583,591元）於原告所有之二個不同帳戶，此原
    告擅自挪用伊帳戶內之款項而據為己有之行為，乃不當得利
    ，伊自可主張抵銷抗辯。又原告
    段559巷16弄28號6樓房屋，係屬伊公司所有，伊從未對原告
    收取過租金，而該房屋附近租金價額約為每月3萬元，伊亦
    得以對原告主張該房屋5年租金合計180萬元，為抵銷之抗辯
    等語，資為抗辯。並聲明：(一)原告之訴駁回。(二)願供擔保請
    准宣告免為假執行。
四、兩造不爭執之事實：
  (一)被告對原告所請求金額中之198,535元部分不爭執。
  (二)原告與被告公司之法定代理人乙○○係夫妻，原告並擔任被
    告公司經理一職。
  (三)原告於92年7月4日向訴外人彰銀松山分行提領被告公司寄存
    之美金60,000元，嗣被告以其業於92年6月30日變更印鑑為
    由，否認對被告生清償效力，彰化銀行松山分行因此向原告
    訴請返還該筆款項，並獲勝訴判決確定。
  (四)原告
    係屬被告億朋公司所有，惟被告億朋公司從未對原告收取過
    租金，而該房屋附近租金價額約為每月3萬元。
  (五)原告曾於91年8月19日、91年12月17日及92年5月29日陸續以
    被告公司名義填寫匯款單匯款30萬元、15萬元及2,133,591
    元，總計2,583,591元於原告所有之二個不同帳戶。
五、得心證之理由：
    本件兩造間主要之爭執點應在於：(一)原告有無為被告支出款
    項共1,858,844元？可否請求被告返還上開款項？(二)原告於
    91年8月19日、91年12月17日及92年5月29日陸續以被告名義
    填寫匯款單匯款300,000元、150,000元及2,133,591元，總
    計2,583,591元至其所有之帳戶，是否侵占被告之款項？被
    告可否主張抵銷？(三)被告可否以原告
    路4段559巷16弄28號6樓房屋，為伊所有，附近租金價額約
    為每月3萬元，對原告主張該房屋5年租金合計180萬元，而
    主張抵銷？(四)被告上開抵銷之抗辯是否有據？經查：
  (一)原告主張其於92年7月4日向訴外人彰銀松山分行提領被告公
    司所寄存之美金60,000元，用以支付被告公司業務所需費用
    ，詎被告嗣後以業於92年6月30日變更印鑑為由，否認彰銀
    支付予原告之前開款項對被告生清償效力，彰銀松山分行遂
    向其訴請返還該筆款項，並獲勝訴判決確定，其自得依不當
    得利、無因管理及民法地546條之規定，向被告請求返還其
    所支出之金額等情，固據其提出本院92年度訴字第5137號民
    事判決一件為證，並為被告所不爭執，堪信為真實。原告主
    張其所提領之上開款項係用以支付被告公司業務所需等費用
    ，惟為被告所否認，並以原告前開提領伊公司款項並未用於
    伊公司之任何支出，反而係侵吞入己、自行花用完畢；且原
    告所提出單據有諸多不實之處，總額亦與美金60,000元不相
    符合，而否認其中之1,660,309元部分，就其餘198,535元部
    分，則不爭執；及縱認原告主張為有理由，伊亦得以原告擅
    自挪用伊帳戶內之款項2,583,591元之不當得利，及原告居
    為抗辯。
  (二)按管理事務，利於本人，並不違反本人明示或可得推知之意
    思者，管理人為本人支出必要或有益之費用，或負擔債務，
    或受損害時，得請求本人償還其費用及自支出時起之利息，
    或清償其所負擔之債務，或賠償其損害。民法第176條第1項
    定有明文。惟所謂無因管理係指未受委任，並無義務，而為
    他人管理事務者而言（民法第172條規定參照）， 故如係基
    於基礎原因關係而為他人管理事務者，自非所謂之無因管理
    。而查，原告自陳其任職於被告公司擔任經理一職，則兩造
    間即為有委任或僱傭之勞務契約關係存在，顯與民法第172
    條所規定無因管理之要件不符。原告自不得主張依據民法無
    因管理之規定請求被告返還上開費用。
  (三)次按受任人因處理委任事務，支出之必要費用，委任人應償
    還之，並付自支出時起之利息。受任人因處理委任事務，負
    擔必要債務者，得請求委任人代其清償，未至清償期者，得
    請求委任人提出相當擔保。受任人處理委任事務，因非可歸
    責於自己之事由，致受損害者，得向委任人請求賠償。前項
    損害之發生，如別有應負責任之人時，委任人對於該應負責
    者，有求償權。民法第546條固定有明文。惟民法第546條固
    規定受任人因處理委任事務支出之必要費用或負擔之必要債
    務，得請求委任人償還或代為清償，所受損害得向委任人請
    求賠償。但其支出之費用或負擔之債務，倘非處理委任事務
    所必要，所受損害倘係因可歸責於受任人之事由而生，則不
    得請求委任人償還或代為清償或賠償（最高法院87年度台上
    字第289號判決參照）。查，本件原告主張其於92年7月4日
    向訴外人彰銀松山分行提領被告公司所寄存之美金60,000元
    ，用以支付被告公司業務所需費用，詎被告嗣後以業於92年
    6月30日變更印鑑為由，否認彰銀支付予原告之前開款項對
    被告生清償效力，彰銀松山分行遂向訴請其返還該筆款項，
    並獲勝訴判決確定，致其受有須返還彰銀松山分行美金60,0
    00元債務之損害，惟此係因其以業已經被告公司變更之非真
    正之印鑑提領被告存放於彰銀松山分行之美金60,000元款項
    ，而後遭彰銀松山分行求償所致，足見原告受任人處理上開
    委任事務，並非因不可歸責於自己之事由，致受有前開損害
    ，依上開規定及說明，其亦不得依民法第546條規定，向委
    任人之被告請求賠償。
  (四)復按「無法律上之原因而受利益，致他人受損害者，應返還
    其利益。雖有法律上之原因，而其後已不存在者，亦同。」
    民法第179條定有明文；又依不當得利之法則請求返還不當
    得利，以無法律上之原因而受利益，致他人受有損害為其要
    件，故其得請求返還之範圍，應以對方所受之利益為度，非
    以請求人所受損害若干為準。（最高法院61年台上字第1695
    號判例參照）。查，原告主張其以所提領之被告公司所有美
    金60,000元支付被告公司業務所需，詎其後遭彰銀松山分行
    追討該款項，被告因其清償，而無法律上之原因受有業務支
    出費用、欠款、支付資遣費等債務消滅之利益，致其受有損
    害，依據不當得利規定，被告自應返還所受利益等語，雖被
    告亦陳稱銀行向原告追討，拍賣原告之房屋等語（見本院卷
    第118頁），惟以前詞置辯。故所應審究者為被告是否受有
    利益？（即前述原告提領之美金60,000元是否用於被告公司
    之業務等支出？）及被告所受利益為何？而依民事訴訟法第
    277條前段規定，應由主張該有利於己事實之原告負舉證責
    任。茲就被告爭執部分，原告主張是否有據，分論如下：
  1.原告主張代支出「人事費」部分：
    關於「員工薪資」部分，原告主張支出金額為132,650元
      ，被告否認其中所列李宗道、李宗勳薪資合計25,000元（
      見本院卷第9、10、13頁現金支出傳票）及原告薪資6,000
      元（見本院卷第11頁現金支出傳票及支出證明單）部分。
      經查，李宗道與李宗勳為被告公司法定代理人乙○○及原
      告之子女，非屬被告公司員工，從而，其自不得領取被告
      公司之薪資。雖原告另主張依社會習慣，被告有支付被告
      公司負責人家庭生活費用、扶養費用以代薪資給付，惟縱
      所稱屬實，亦應列載乙○○之薪資，始為合法，被告公司
      並無直接支付薪資予李宗道等二人之義務，原告縱代為支
      出，亦難認被告公司受有何利益，原告所稱自無可取；至
      員工薪資中所列原告薪資6,000元部分，查，原告擔任被
      告公司經理一職，為被告所不爭執，則其僅列載薪資
      6,000 元，徵諸常情，自非法所不許，被告之抗辯並無可
      取。此外，就員工王素芬等薪資101,650元部分，業據原
      告業提出現金支出傳票1紙為證（見本院卷第12頁），復
      為被告所不爭執，從而原告主張之員工薪資中就107,650
      元部分為屬可取，逾此之金額則無可取。
    關於「保險費」部分，原告主張金額為100,098元，被告
      否認其中92年7月29日「國泰人壽保費」33,231元、手續
      費100元及92年8月1日「國泰人壽保費」33,231元、郵電
      費20元部分（見本院卷第14、17頁），經查，被告為一法
      人，不可能替自己投保任何之人身保險，原告復未舉證證
      明該國泰人壽保費之支出係以何人為被保險人及該保險費
      是否與被告公司業務有關，而為被告公司之支出，原告縱
      代支出，亦難認被告公司受有何利益，原告就此之主張即
      非可取；此外，原告主張之其餘保險費為5、6月份健保費
      及勞保費，業據其提出現金支出傳票2紙為證（見本院卷
      第15、16頁），且為被告所不爭執，堪認屬實。原告主張
      保險費中就33,516元部分為可取，逾此之金額則無可取。
    關於「員工福利」部分，原告主張支出金額為9,180元，
      亦為被告所否認。而查，此部分固據原告提出現金支出傳
      票2紙為證（見本院卷第18頁），惟該單據摘要記載Jenny
      巴里島刷卡，而Jenny即為原告，此為原告所不否認，惟
      原告個人前往巴里島旅遊，何以應由被告負擔該旅費，並
      未據原告舉證證實；況被告亦否認伊從無補助員工旅遊福
      利之規定，是原告主張之該費用自非屬被告公司之支出。
      原告主張即無可取。
    綜上，原告主張代被告支出「人事費」部分，於141,166
      元範圍內為屬有據，逾此之金額則非有據。
  2.原告主張代支出「辦公費」部分：
    關於「文具用品」部分，原告主張支出金額為8,873元，
      惟查，原告僅提出其中之碳粉費用1,470元部分之支出憑
      據（見本院卷第19頁），並為被告所不爭執，堪認屬實；
      惟其餘並未據原告提出任何單據，是否有其餘文具用品之
      支出，並未據原告舉證證實。故原告主張文具用品中就
      1,470 元部分為可取，逾此之金額則無可取。
    關於「水電費」部分，原告主張支出金額為6,208元，固
      據其提出現金支出傳票1紙為證（見本院卷第20頁上），
      惟其中僅提出台北市○○路○段186號之1之水費收據330
      元，該水費收據上之使用者為被告公司（見本院卷第20頁
      下），此為被告所不爭執，但對於電費5,265元、康是美
      蒸餾水320元、瓦斯293元，均未據原告提出任何之單據證
      實，是否有該項支出即非無疑問。故原告主張水電費中就
      330元部分為可取，逾此之金額則無可取。
    關於「管理費」部分，原告主張支出金額為12,134元，業
      據提其提出現金支出傳票及管理費收據各2紙為證（見本
      院卷第21、22頁），雖被告否認該址為伊公司所在地云云
      ，查，雖上開現金支出傳票中記載收費對象分別載為「翠
      亨御園」及「億朋公司」，惟參酌原告所提出之翠亨御園
      管理費收據雖亦記載為「28號6樓」，但同時載明為「億
      朋企業有限公司」（見本院卷第62至65頁），足見該部分
      之支出，均為代被告所支出者，被告雖辯稱伊非設於該址
      云云，惟與上開管理費收據所載不符，不足為其免負支出
      管理費之依據，被告所辯並無可取。故原告主張管理費部
      分應為可取。
    關於「郵電費」部分，原告主張支出金額為567元，業據
      其提出現金支出傳票及購買票品證明單各2紙為證（見本
      院卷第23、24頁），並為被告所不爭執，堪認屬實，原告
      此部分之主張即屬可取。
    關於「電話費」部分，原告主張支出之金額為27,473元，
      業據其提出現金支出傳票2紙及電信費收據5紙為證（見本
      院卷第25至28頁），查，上開電信費收據均載明電話號碼
      及使用人分別為原告及乙○○，並為被告所不爭執，原告
      此部分主張亦堪認屬實。
    關於「租賃費」部分，原告主張支出之金額為30,100元，
      業據其提出現金支出傳票及匯款回條各1紙為證（見本院
      卷第29頁），並為被告所不爭執，堪認屬實，原告此部分
      主張亦屬可取。
    關於「其他費用」部分，原告主張支出金額為34,970元，
      惟查，其中現金支出傳票編號20列有李宗勳補習費9,000
      元、李宗道花旗卡17,574元（共計26,574元，見本院卷第
      30頁），及現金支出傳票編號21列有用品衣物3,780元（
      見本院卷第33頁上），參照所提出之單據，記載該金額係
      「李宗勳購衣物」之支出，而查，李宗道與李宗勳為被告
      公司法定代理人乙○○及原告之子女，非屬被告公司員工
      ，依同上之理由，其二人之購買用品費用自不得由被告公
      司支付。該二筆支出自與被告公司無關。此外之用品支出
      4,616元則為被告所不爭執，堪認屬實。故原告主張關於
      「其他費用」部分，於4,616元部分為屬可取，逾此之金
      額則非有據。
    綜上，原告主張代被告支出「辦公費」部分，於76,690元
      範圍內為屬有據，逾此之金額則非有據。
  3.原告主張代支出「業務費」部分：
    關於「運費」22,423元部分，業據原告提出現金支出傳票
      3紙、匯款回條1紙、統一發票10紙及收據、專用收據各1
      紙為證（見本院卷第34至39頁），被告雖爭執該部分憑證
      並未載明運送何物及是否運送伊之物品云云，惟查該等憑
      證或記載匯款人為「億朋企業有限公司」（見第34、38、
      39頁）、或記載買受人即被告公司之統一編號「0000000
      0」（第37頁），此為兩造所不爭，堪認屬實，被告空言
      否認為無可取，原告此部分主張則屬可取。
    關於「交通費」3,714元部分，有原告提出之現金支出傳
      票2紙、統一發票4紙及支出證明單6紙為證（見本院卷第
      40至43頁），被告雖爭執該部分憑證無從得知與伊有何關
      係云云，惟查，該等憑證或記載為「ANTHONY停車費」（
      第40頁）、或記載來往地點（第41至43頁），與一般公司
      員工報支交通費之情形相符，金額亦屬合理，均堪認屬實
      ，被告空言否認亦無可取，原告此部分主張則亦為可取。
    關於「交際費」6,087元部分，業據原告提出現金支出傳
      票1紙及支出證明單5紙為證（見本院卷第44至46頁），被
      告雖亦爭執該部分憑證無從得知與伊有何關係云云，惟查
      ，該等憑證係載為「經手人甲○○」，與一般公司多允許
      經理於一定金額內得報支交際費之情形相符，金額亦屬合
      理，均堪認屬實，被告空言否認仍無可取，原告此部分主
      張則為可取。
    關於「樣品費」11,247元部分，亦據原告提出現金支出傳
      票1紙及支出證明單3紙為證（見本院卷第47至48頁），被
      告雖亦爭執該部分憑證無從得知與伊有何關係云云，惟查
      ，該等憑證除記載「經手人甲○○」外，並經會計王素芬
      蓋章，且所購買者為皮件、相機、望遠鏡，與被告公司之
      業務尚非全無關係，應堪認屬實，被告否認仍無可取，原
      告此部分主張則為可取。
    關於「修繕費」3,650元部分，除現金支出傳票所載修鞋
      子、金額為500元部分，顯與被告公司無關，不能認為屬
      被告之業務支出外，其餘電腦維修及更換水龍頭部分，為
      被告所不爭，並有現金支出傳票、存款憑條及收據各一件
      可稽（見本院卷第49、50頁），故原告主張修繕費中就
      3,150元部分為可取，逾此之金額則無可取。
    關於「伙食費」64元部分，此為被告所不爭執，並有現金
      支出傳票1紙及支出證明單1紙為證（見本院卷第51頁），
      原告此部分主張亦為可取。
    關於「燃料費」8,062元部分，此部分亦為被告所不爭，
      並有現金支出傳票2紙、臺北市汽車燃料使用費繳納通知
      書1紙及統一發票2紙為證（見本院卷第52、53頁），原告
      此部分主張亦為可取。
    關於「差旅費」743,008元部分，固據原告提出現金支出
      傳票2紙、出差旅費報告表2紙、支出證明單1紙及國外住
      宿費收據2紙為證（見本院卷第54至58頁），惟被告爭執
      其中原告92年7月31日前往美國支出738,738元，是否為伊
      公司事務前往美國，根本無法從其所提之單據中得知，及
      原告於92年7月25日即已自行成立馥豪國際貿易有限公司
      （下稱馥豪公司），該公司營業項目與伊公司完全相同，
      原告於92年7月31日至美國參加鞋展，當係為自己所有之
      馥豪公司尋求商機與客戶，不可能係為伊公司尋求商機；
      而所謂之「客戶價差」所指為何？該價差高達68萬元，不
      可能僅以公司內部之支出證明單即可證明，原告亦未舉證
      以明其說，故該筆738,738元即非屬被告公司之支出等語
      。經查，除原告業以被告公司之「經理」名義出差而分別
      支出差旅費191元、4,079元及58,738元，合計63,008元，
      堪認係為被告公司所代墊款項外，其餘主張之價差部分，
      原告雖主張為給付國外客戶「JIM」之佣金，並提出往來
      明細一件為證（本院卷第184至187頁），及證人王素芬到
      場證稱確有其事云云，然均為被告所否認，該往來明細亦
      無從證明有收取佣金之事實，原告復未能提出確切證據加
      以證明其確有給付佣金之事實，原告此部分主張即無可取
      。故原告主張差旅費中就63,008元部分為可取，逾此之金
      額則無可取。
    綜上，原告主張代被告支出「業務費」部分，於117,755
      元範圍內為屬有據，逾此之金額則非有據。
  4.小結：原告主張其代支付被告億朋公司相關之人事費、辦公
    費及業務費之金額共計292,295元範圍內，為屬有據，逾此
    以外之金額則非有據。
  5.原告主張代支付被告億朋公司管理費等費用部分：
    關於「墊付億朋公司管理費」部分：經查，原告所提出之
      管理費單據58,800元雖均為「翠亨御園」之管理費，惟上
      開翠亨御園管理費收據同時記載為「28號6樓」「億朋企
      業有限公司」（見本院卷第62至65頁），足見該部分之支
      出，均為代被告所支出者，被告雖辯稱該地非伊之辦公地
      點，而為原告自己之住所云云，與上開收據所載不符，被
      告所辯仍無可取。故原告主張管理費部分應為可取。
    關於「有線電視基本訊號費6,500元」部份：原告雖提出
      新台北有線電視股份有限公司視訊費收據1件為證。然為
      被告所否認。而查，該有線電視之裝機地點為台北市○○
      ○路○段559巷16弄28號6樓，且載明客戶為「王小姐」（
      見本院卷第69頁），而有線電視為一般休閒娛樂之用，當
      係原告自己及家人家居休閒娛樂之用，尚難認與被告公司
      業務有何關係。被告辯稱此部分支出之費用與伊無關等語
      ，自為可取；原告此部分主張則無可取。
    關於「代收億朋公司安裝燈具費用1.300元」部份：原告
      雖亦提出收據1件（本院卷第70頁）為證。然亦為被告所
      否認。而查，該收據並未記載任何足以辨識係安裝於被告
      公司之何處之燈具，原告主張即非可取，被告辯稱與伊公
      司無關等語，自為可取。
    關於「電費8,742元（原告誤載8,832元）、電話費14,920
      元、水費784元」部分：業據原告提出台灣電力公司電費
      收據2件、中華電信股份有限公司電信費收據5件及臺北自
      來水事業處水費收據1件為證（見本院卷71至78頁）。雖
      該電費收據地址為忠孝東路4段559巷16弄28號6樓，為原
      告之居住址，惟亦為被告公司地址，有被告提出之答辯狀
      記載地址可稽（見本院卷第100頁），足見原告主張上開
      電費係代被告所支出等語，尚非無據。至上開電費繳納人
      雖載明「係允鵬建設股份有限公司」，惟此僅為表示該收
      據所載錶號電錶之最初申請裝設人，與嗣後何人為使用人
      無涉，被告以該記載而否認與伊公司有關云云，尚無可取
      。而上開電話費、水費之收據地址亦均為「忠孝東路4段
      559巷16弄28號6樓」，依同上開理由，原告主張上開電話
      費及水費亦均係代被告所支出等語，亦尚非無據。原告此
      部分主張亦屬可取。
    關於「簽證費」3,200元部分，亦據原告提出旅行業代收
      轉付收據及雅風旅遊收據各1件為證（見本院卷第79、80
      頁）。被告雖辯稱該簽證費係原告之簽證費，與伊公司無
      關云云。惟查，原告係被告公司經理，其曾奉派出差國外
      既經認定如上，則其辦理簽證自為代被告公司所墊付款項
      ，另上開收據已載明買受人為「億朋企業有限公司」（見
      第79頁），足見原告主張該簽證費亦為代被告支出者等語
      ，亦屬可取，被告所辯仍無可取。
    關於「黃雅嵐、張雅婷及王素芬之資遣費各93,000元、
      57,000元、448,000元」部分，雖據原告提出支出證明單
      3件為證（本院卷第81頁），並據證人王素芬到庭證稱略
      以：係乙○○擅自停業，沒有經過股東同意，並變更印鑑
      ，讓公司沒有辦法營業等語（見本院卷第175頁），然為
      被告所否認有資遣員工情形。按資遣為雇主終止與勞工間
      之勞動契約之意思表示，須以有法定資遣事由為限，否則
      即為違反法律之規定而不生終止契約之效力，且終止契約
      須向相對人以意思表示為之，此觀勞動基準法第1條、第
      11條及民法第263條準用第258條第1項規定自明。而查，
      被告否認有資遣員工之事實，核與證人王素芬證稱被告沒
      有與渠等勞工終止僱傭契約等語相符（見本院卷第175頁
      ），被告所辯自屬可取，依上開規定，被告既無資遣員工
      ，自不得僅因被告變更印鑑而不能由原告繼續營運，即認
      被告係有資遣員工，原告主張其代被告公司支出黃雅嵐、
      張雅婷及王素芬之資遣費93,000元、57,000元、448,000
      元云云，即非可取。
    關於捐贈慈濟6,000元部分，為被告所不爭執，堪認原告
      此部分主張為可取。
  6.小結：原告主張代支出有關被告億朋公司管理費於86,446元
    範圍內，為屬有據，逾此之金額則非有據；至主張代付資遣
    費部分，則均無可取。
  7.綜上所述，原告主張其代支付被告億朋公司相關之人事費、
    辦公費及業務費之金額共計292,295元，及代支出有關被告
    億朋公司管理費於86,446元，共計378,741元範圍內，既為
    可取，原告自得主張依據不當得利規定，於被告因其清償，
    而無法律上之原因受有業務支出費用、欠款等債務消滅之利
    益，致其受有損害，被告應返還所受利益，為屬有據，逾此
    以外之金額及原告主張代付資遣費部分之請求，則均屬無據
    。
  (五)次應審究者為被告可否主張以原告擅自挪用伊帳戶內之款項
    獲2,583,591元之不當得利，及5年房屋租金1,800,000元，
    為抵銷之抗辯。經查，原告雖不否認有於上開日期分別匯款
    三筆，金額合計2,358,591元於其自己之帳戶內之事實，惟
    辯稱係因其代墊付被告公司費用，其中第1筆、第2筆共450,
    000元部分，係其與乙○○至美國或其他國家參加鞋展時，
    被告均使用其之信用卡支付相關機票及餐旅費用，故被告理
    應將此筆金額返還原告；另一筆2,133,591元部分，其目的
    在於支付被告應付予客戶之佣金，即被告應付予JIM之佣金
    為美金78,932.4元，其中美金2萬元係其替被告墊付（即包
    含在本案中原告所請求之金額內），其他美金5萬餘元部分
    ，乃使用此2,133,591元支付，故匯款還給原告云云。然查
    ，姑不論原告所辯稱其中第1筆、第2筆共450,000元部分，
    係其與乙○○至美國或其他國家參加鞋展時，被告均使用其
    之信用卡支付相關機票及餐旅費用等情，是否可取。惟僅就
    其所辯稱另一筆2,133,591元部分，其目的在於支付被告應
    付予客戶之佣金，即被告應付予JIM之佣金為美金78,932.4
    元，其中美金2萬元係其替被告墊付（即包含在本案中原告
    所請求之金額內），其他美金5萬餘元部分，乃使用此2,133
    ,591 元支付云云，因其主張之代墊被告應支付予客戶JIM之
    佣金美金78,932.4元云云，並無可取，業據認定如上，從而
    ，原告主張被告應匯款返還云云，自無足取。從而，被告主
    張以原告所獲至少2,133,591元之不當得利，與原告上開得
    請求伊給付之金額抵銷，自屬有據。至原告另稱該台北市○
    ○○路○段房屋係被告法定代理人所承租者，並非其所承租
    等語，為被告所不爭，且係供原告及被告法定代理人乙○○
    及其二人之子女共同居住使用等情，亦為兩造所不否認，則
    被告主張原告受有5年房屋租金1,800,000元之不當得利云云
    ，自無可取。
  (六)按二人互負債務，而其給付種類相同，並均屆清償期者，各
    得以其債務，與他方之債務，互為抵銷。民法第334條1項前
    段定有明文。查，原告主張其代支付被告億朋公司相關之人
    事費、辦公費及業務費之金額共計292,295元，及代支出有
    關被告億朋公司管理費於86,446元，共計378,741元範圍內
    ，既為可取，原告自得主張依據不當得利規定，於被告因其
    清償，而無法律上之原因受有業務支出費用、欠款等債務消
    滅之利益，致其受有損害，被告應返還所受利益，雖屬有據
    ，惟被告主張以原告所獲至少於2,133,591元之不當得利，
    與原告上開得請求之金額抵銷，亦屬有據。經被告主張抵銷
    後，尚不足1,754,850元，是原告之請求即屬無理由，不應
    准許。
六、綜上所述，原告主張其代被告墊付相關之人事費、辦公費及
    業務費之金額共計292,295元，及代支出有關被告億朋公司
    管理費於86,446元，共計378,741元範圍內，雖為可取，原
    告得依據不當得利規定，於被告因其清償，惟無法律上之原
    因受有業務支出費用、欠款等債務消滅之利益，致其受有損
    害，被告應返還所受利益，雖屬有據，惟被告主張以原告所
    獲至少於2,133,591元之不當得利，與原告上開得請求之金
    額抵銷，則屬有據。經被告主張抵銷後，尚不足1,754,850
    元，則原告之請求即屬無理由，不應准許。
七、原告既受敗訴判決，其假執行之聲請，亦失所依據，應併予
    駁回。
八、本案事證已臻明確，兩造其餘主張陳述及所提證據暨未經援
    用之其他證據，均毋庸再予審酌，附此敘明。
九、訴訟費用負擔之依據：民事訴訟法第78條。
中　　華　　民　　國　　94　　年　　3 　　月　　29　　日
                 民事第三庭   法　    官　張明輝
以上正本係照原本作成
如不服本判決，應於收受送達後20日內向本院提出上訴書狀
 中　　華　　民　　國　　94　　年　　3　　月　　30　　日
                              法院書記官  周其祥
